臺灣桃園地方法院民事判決
110年度訴字第2357號
原      告  宸和管理顧問有限公司


法定代理人  王詩瑋  
訴訟代理人  洪士淵律師
被      告  阿米巴巴通路信息股份有限公司

兼
法定代理人  鄭偉良  

被      告  陳瑞娟  
上列當事人間請求給付委任報酬等事件，於民國111年8月25日辯
論終結，本院判決如下：
    主      文
原告之訴及假執行之聲請均駁回。
訴訟費用由原告負擔。
    事實及理由
一、原告主張：
　㈠被告3人因與訴外人福利旺（天津）商貿有限公司、呂旺森、
    振起企業有限公司、施伯周、施振瑋、黃娟、余正偉、「郝
    ＊＊」、「李＊＊」等人間有糾紛，遂於民國108年11月26日簽
    立委任契約書（下稱系爭契約書），委任原告代為處理其等
    間因民事、刑事、家事、非訟等案件而衍生應給付或收受等
    損害賠償爭議事件。
　㈡原告於委任期間為被告付出諸多勞力、時間、精神、費用，
    並多次通知被告繳納費用及確認書狀，被告鄭偉良、陳瑞娟
    卻拒接電話及無視Line群組之訊息，其後被告鄭偉良更退出
    群組。嗣鄭偉良於109年4月20日委任律師寄存證信函予原告
    終止委任關係，而陳瑞娟於109年9月30日來原告處取回全部
    正本資料，且陳瑞娟與鄭偉良分別於110年7月7日及同月8日
    再次表示終止委任契約，顯見兩造確已終止委任關係。　
　㈢然原告付出甚多，被告無理由任意終止委任關係，已違反系
    爭契約書第4條第2項之約定；鄭偉良、陳瑞娟拒接原告電話
    ，且在Line群組已讀不回並置之不理，已違反系爭契約書第
    4條第4項之約定，是依被告等人上開行為，原告自得依系爭
    契約書第4條第8項，請求被告給付250萬元之委任酬金及250
    萬元之懲罰性違約金。為此，爰依系爭契約書第4條第8項之
    約定，提起本件訴訟等語。並聲明：1.被告應連帶給付原告
    500萬元，及自起訴狀繕本送達翌日起至清償日止，按週年
    利率5％計算之利息。2.願供擔保，請准宣告假執行。　
二、被告則以：
　㈠本件原告為依公司法設立之法人，不具律師資格，依法不得
    代理訴訟行為，其與被告所簽訂之系爭契約書，因違反民事
    訴訟法第68條第1項及民事事件委任非律師為訴訟代理人許
    可準則第2條之規定，依民法第71條之規定應屬無效。且依
    最高法院103年度台上第41號判決意旨，系爭契約書亦因違
    反公序良俗而無效。　
　㈡又被告之所以會委任原告處理本件委任事務，係因原告表示
    會找律師協助處理，然兩造自簽立系爭契約書後半年均未見
    律師出面，而原告卻又要求給付45萬元，被告始發覺上當而
    終止委任關係。本件既屬委任關係，被告自得依民法第549
    條第1項之規定，隨時終止委任關係，而原告就本件委任並
    未為任何訴訟行為，被告自無須給付委任報酬及懲罰性違約
    金。
　㈢另鄭偉良雖退出群組，然期間仍持續與原告有所聯繫，否則
    如何能於109年9月30日由陳瑞娟及訴外人陳秋玉一同至原告
    處取回資料。況陳瑞娟仍持續於Line群組與原告聯繫，直至
    111年4月17日遭原告退出群組為止，更可證被告並未拒接原
    告電話，或在Line群組已讀不回並置之不理之情形等語資為
    抗辯。並聲明：原告之訴及假執行之聲請均駁回。
三、本院之判斷：
　㈠按「法律行為有背於公共秩序或善良風俗者，無效」，民法
    第72條定有明文。次按訴訟權係人民在司法上之受益權，旨
    在確保人民有依法定程序提起訴訟及受公平審判之權益，不
    容他人從中牟取利益。故未取得律師資格，意圖營利而辦理
    訴訟事件，而對可能涉訟之人，提供證據資料或允諾負擔費
    用，而與之約定應於勝訴後給予訟爭標的物之一部分或其價
    額之若干比例，即與公序良俗有違，依民法第72條規定，應
    屬無效（最高法院103年度台上字第41號裁判意旨參照）。
　㈡經查，兩造確有簽立系爭契約書，約定由被告將其等與訴外
    人福利旺（天津）商貿有限公司、呂旺森、振起企業有限公
    司、施伯周、施振瑋、黃娟、余正偉、「郝＊＊」、「李＊＊」
    等人間之所有相互間包含民事、刑事、家事、非訟等訴訟案
    件而衍生應給付或收受等損害賠償爭議事件，委任原告代為
    處理，有系爭契約書可參（見本院卷23頁），且為被告所不
    爭執（見本院卷第191頁），是此部分之事實，堪先認定。
　㈢而原告為法人，本身不具有律師資格，為兩造所不爭執。再
    觀諸系爭契約書之內容，其中第三條就「委任費用」之部分
    乃約定：「委任報酬為向對造或其他第三人實際收取之本金
    金額或物件（包括但不限於金錢、金錢以外動產、不動產等
    ）市價之50％為報酬」，第五條就「受任人義務」之部分則
    約定：「㈠相關費用（包括但不限於：人事費、影印費、證
    據資料費、電話傳真費、交通費、郵寄費、蒐證費、住宿費
    等），由受任人負擔，律師費、強制執行費與裁判費，由受
    任人代墊」；並參以原告所陳稱：我們並沒有收取前期的費
    用，是等到處理到相對人有給付款項，而以實收款項百分之
    五十作為委任的酬金等語（見本院卷第280頁），可徵原告
    雖不具律師資格，卻與被告簽立系爭契約書為其處理訴訟事
    務，確屬上開實務見解所指「未取得律師資格，意圖營利而
    辦理訴訟事件，而對可能涉訟之人，提供證據資料或允諾負
    擔費用，而與之約定應於勝訴後給予訟爭標的物之一部分或
    其價額之若干比例」之情形，而與公序良俗有違，是依民法
    第72號規定，兩造所簽立之系爭契約書乃屬無效。
　㈣原告雖主張其並未涉及到訴訟事務之處理，只是整理案情及
    與相關人進行溝通協調云云。然查，系爭契約書第2條就「
    處理事務」之部分，乃明確記載是要處理被告與前述相對人
    間之「所有相互間包含民事、刑事、家事、非訟等『訴訟案
    件』而衍生應給付或收受等損害賠償爭議事件」，是原告上
    開主張已與契約記載不符，而難採信；且依系爭契約書第4
    條第2項、第3項所約定：「（第2項）本委任契約有效成立
    後，委任人不得自行與對造或第三人達成和解、撤回請求或
    任意解除、終止本委任契約。（第3項）委任人應尊重受任
    人之判斷與決定，委任人就系爭事件採取『任何行為』前，應
    先行通知受任人，並經受任人之同意後，始得為之」，可見
    被告於簽約後，對於委託處理之事件是否要委任律師、是否
    起訴、是否為任何訴訟行為、是否和解、撤回等等，均必須
    得到原告之同意後始得為之，益徵原告為被告處理事務之範
    圍，顯然有涉及到訴訟事務之處理，而非僅是單純文書整理
    或協助溝通而已，故原告此部分主張，並非可採。
　㈤綜上，兩造所簽立之系爭契約書既屬無效，則原告依系爭契
    約書第4條第8項之約定，請求被告給付委任酬金250萬元及
    懲罰性違約金250萬元，共500萬元，即屬無據。　　　
四、綜上所述，原告依系爭契約書第4條第8項之約定，請求被告
    連帶給付500萬元，及自起訴狀繕本送達翌日起至清償日止
    ，按週年利率5％計算之利息，為無理由，應予駁回。原告之
    訴既經駁回，其假執行之聲請即失所附麗，應併予駁回。
五、本件事證已臻明確，兩造其餘攻防方法及訴訟資料經本院斟
    酌後，核與判決結果不生影響，故不另一一論述，併此敘明
    。
六、訴訟費用負擔之依據：民事訴訟法第78條。　　
中　　華　　民　　國　　111 　年　　9 　　月　　16　　日
                  民事第三庭    法　官　許容慈
正本係照原本作成。
如對本判決上訴，須於判決送達後二十日內向本院提出上訴狀。
如委任律師提起上訴者，應一併繳納上訴審裁判費。
中　　華　　民　　國　　111 　年　　9 　　月　　19　　日
                                書記官  邱佑儒